【裁判字號】    89,訴,2103
【裁判日期】    900110
【裁判案由】    商業會計法等
【裁判全文】
臺灣高雄地方法院刑事判決                        八十九年度訴字第二一三號
    公  訴  人  臺灣高雄地方法院檢察署檢察官
    被      告  丙○○
                甲○○
右列被告因違反商業會計法等案件，經檢察官提起公訴（八十九年度偵字第四三０三
號、第一七四０六號），本院判決如左：
    主  文
丙○○共同商業負責人以明知為不實之事項，而填製會計憑證，處有期徒刑捌月，統
一發票及車輛維修單各壹張沒收。
甲○○共同商業負責人以明知為不實之事項，而填製會計憑證，處拘役伍拾日，緩刑
貳年。前項統一發票及車輛維修單各壹張沒收。
    事  實
一、甲○○係設於高雄市○○區○○路八七號上成汽車企業有限公司（以下簡稱上成
    公司）之商業負責人，為從事業務之人，緣丙○○因於民國八十八年二月十一日
    上午十一時許與乙○○發生交通事故，其所有之ＸＺ─四二六五號自用小客車受
    擦撞毀壞，丙○○明知上開自用小客車在上成公司僅修理車底部分，且只支付工
    資新台幣（以下同）四千餘元給上成公司負責人甲○○，竟與甲○○共同基於以
    不實之事項填製於會計憑證統一發票及車輛維修單之犯意聯絡，推由甲○○在八
    十八年五月一日將修理該自用小客車葉子板需一萬八千元等不實事項，登載於甲○○業務上製成之車輛維修單上，並利用上成公司不知情之不詳姓名會計人員，
    將金額不實之事項，填製於上成公司會計憑證之統一發票上，於丙○○於乙○○
    被訴過失傷害案件（本院八十九年度交易字第三一號）繫屬本院交通法庭時，在
    八十九年一月十四日具狀提起刑事附帶民事訴訟，並持上開車輛維修單及金額不
    實之會計憑證統一發票向本院請求乙○○賠償其關於汽車之損害十九萬元，足生
    損害於乙○○及使法院審理之正確性有受損害之虞。
二、案經乙○○訴請臺灣高雄地方法院檢察署檢察官及檢察官自動檢舉偵查起訴。
    理  由
一、訊據被告甲○○對於右揭事實坦承不諱，被告丙○○矢口否認有何行使業務上登
    載不實及填製不實之統一發票等犯行，辯稱：確實在上成公司修理自用小客車，
    修理費用十九萬六千元云云。經查，右揭犯罪事實，業據被告甲○○於偵訊中陳
    稱：該車是他（指丙○○）買車底的材料來給我做，維修單是叫我先估價，丙○○說壞的部分都要修理，後來又說要開發票才可以領到錢，才能讓我做，事實上
    我只修理部分，我要拿回發票，丙○○已拿給告訴人乙○○，有收四千多元工資
    ，之前所說修理費十幾萬元，是丙○○叫我講的，發票是請會計寫的，維修單是
    我寫的等語（偵卷第五十、五十一頁）；甲○○於本院審理中亦陳稱：實際上沒
    有修理那麼多，材料是丙○○拿來的，我只修理車底，拿四千元工資，丙○○說
    拿估價單要不到錢，叫我開發票，我叫會計開，會計不知情等語在卷（本院八十
    九年十一月九日審判筆錄），核與告訴人乙○○於偵、審中指述之情節相符，復
    有車輛維修單、統一發票等影本各一份在卷可稽，並經本院調閱本院八十九年度
    交易字第三一號案卷核閱無誤，丙○○辯稱確實給付甲○○十九萬元云云，為甲○○所否認，丙○○亦未能提出付款之證明方法，其前開所辯，純屬卸責之詞，
    不足採信。本件事證明確，被告二人之犯行均堪認定。
二、查被告甲○○係上成公司負責人，為商業負責人及從事業務之人，又統一發票及
    車輛維修單，乃附隨其業務而製作，係屬業務上所掌之文書，而統一發票屬商業
    會計法第十五條第一款、第十六條第二款所定之會計憑證。被告二人明知丙○○
    所有之自用小客車僅修理車底，工資僅付四千元，竟仍將修理金額十九萬元之不
    實事項，登載於業務上作成之維修單及統一發票，核被告甲○○、丙○○所為，
    均係犯商業會計法第七十一條第一款之以明知為不實之事項而填製會計憑證罪及
    刑法第二百十六條、第二百十五條之行使業務登載不實文書足以生損害於公眾及
    他人罪，被告二人間就上開犯行有犯意聯絡及行為分擔，均為共同正犯。被告二
    人登載不實之低度行為，應為行使之高度行為吸收，不另論罪。再被告二人上開
    以明知為不實事項而填製會計憑證罪及行使業務登載不實文書罪間，有方法結果
    之牽連關係，應從一重之明知為不實事項而填製會計憑證罪處斷。被告二人利用
    不知情之會計人員為之，係間接正犯。又被告二人同時製作不實之車輛維修單及
    統一發票後持以行使，係基於單一之犯意，應僅論以一次之行使業務上登載不實
    文書罪。又公訴人雖於起訴書犯罪事實欄述及丙○○教唆甲○○於業務上作成之
    車輛維修單及統一發票等文書為不實之登載，惟丙○○係指示甲○○為業務上作
    成文書為不實登載後，持以向法院行使，其與甲○○就上開犯行有意聯絡及行為
    分擔甚明，非僅止於教唆階段，又丙○○此部分之犯罪事實業據公訴人記載於起
    訴之犯罪事實，在起訴之範圍內，本院自得一併審判。審酌被告丙○○為圖己之
    利益，行使登載不實之統一發票及車輛維修單，足生損害於乙○○及法院審判之
    正確性，犯後態度不佳，被告甲○○犯後坦承犯行，表示悔悟等一切情狀，各量
    處如主文所示之刑。查被告甲○○前未曾受有期徒刑以上刑之宣告，有臺灣高等
    法院被告全國前案紀錄表附卷可憑，其因一時貪念，短於思慮，致觸犯本案犯行
    ，經本件起訴審判程序及科刑宣告之教訓，應知警惕，當無再犯之虞，本院因認
    前開對其所宣告之刑，以暫不執行為適當，爰併予宣告緩刑二年，以啟自新。又
    被告二人所製作不實之統一發票及車輛維修單各一張，係被告等犯罪所用之物，
    並為被告等所有，應依刑法第三十八條第一項第二款宣告沒收。
據上論斷，應依刑事訴訟法第二百九十九條第一項前段，商業會計法第七十一條第一
款，刑法第十一條、第五十五條、第二百十六條、第二百十五條、第七十四條第一款
、第三十八條第一項第二款，罰金罰鍰提高標準條例第一條前段，判決如主文。
中       華      民      國    九十      年     一     月       十      日
                                        臺灣高雄地方法院刑事第三庭
                                            法  官    涂   裕  洪
右正本證明與原本無異。
如不服本判決，應於判決送達後十日內，向本院提出上訴狀。
                                            書記官    許   麗  珠
中       華      民      國    九十      年     一     月       十      日
附錄本案判決論罪科刑法條：
商業會計法第七十一條第一款：
商業負責人、主辦及經辦會計人員或依法受託他他人處理會計事務之人員有左列情事
之一者，處五年以下有期徒刑、拘役或科或併科新台幣十五萬元以下罰金：
一、以明知為不實之事項而填製會計憑證或記入帳冊者。


司法院資訊處製作；財團法人民間司法改革基金會備份。
